【裁判字號】    90,訴,1391
【裁判日期】    900629
【裁判案由】    毒品危害防制條例
【裁判全文】
臺灣臺中地方法院刑事判決                          九十年度訴字第一三九一號
    公  訴  人  台灣台中地方法院檢察署檢察官
    被      告  甲○○
右列被告因違反毒品危害防制條例案件，經檢察官提起公訴（九十年度毒偵字第二五
三八號號），本院判決如左：
    主  文
甲○○連續施用第一級毒品，處有期徒刑玖月，扣案之第一級毒品海洛因貳包〔合計
淨重零點玖捌公克（包裝重零點肆捌公克）〕沒收銷燬之，另扣案之注射針筒貳支、
夾鏈袋貳大包、橡膠皮管壹條及勺子壹支均沒收；又連續施用第二級毒品，處有期徒
刑陸月，扣案之第二級毒品安非他命參包（含袋重共貳點陸公克）沒收銷燬之。主刑
部分應執行有期徒刑壹年壹月。
    事      實
一、甲○○於民國（下同）八十一年間曾因違反麻醉藥品管理條例及肅清煙毒條例等
    案件，經本院分別判處有期徒刑六月、三年六月，應執行有期徒刑三年九月，嗣
    並經臺灣高等法院台中分院（以下簡稱台中高分院）判決駁回上訴確定；其後於
    八十二年間又因違反肅清煙毒條例案件，經本院判處有期徒刑三年二月確定；嗣
    上開二案件接續執行，並於八十五年一月二十七日假釋出獄，至八十九年六月十
    二日始假釋期滿。惟其後於八十六年間，甲○○又因違反麻醉藥品管理條例案件
    ，經本院判處有期徒刑六月，如易科罰金，以三百元折算一日確定，並因而使前
    開假釋經判決撤銷確定；嗣於八十七年間又因竊盜罪，經本院判處有期徒刑七月
    確定；其後上開違反麻醉藥品管理條例案件、撤銷假釋後殘餘刑期及竊盜案件接
    續執行，並於八十九年十月二十五日假釋出獄，至九十二年三月十日始假釋期滿
    。而甲○○於八十七年間復曾因施用毒品案件，經台中高分院裁定送觀察、勒戒
    後，因無繼續施用毒品之傾向，由該院於八十七年九月二十三日以八十七年度上
    訴字第一○四五號判決免刑確定。乃其於前開假釋期內猶不知警惕、悔改，明知
    海洛因及安非他命分別係毒品危害防制條例所稱之第一級毒品及第二級毒品，竟
    分別基於施用該等毒品之概括犯意，自九十年四月一日起至同年五月十一日止，
    在台中縣潭子鄉○○村○○○路七十二巷十三號二樓住處，將海洛因摻加礦泉水
    以針筒注射施打於手臂血管之方式，連續多次施用第一級毒品海洛因，每日約施
    用二、三次；另自九十年五月初某日起至同年五月十一日止，又在上址住處，以
    安非他命置於玻璃管內用火燒烤產生氣體以嘴吸用之方式，連續多次施用第二級
    毒品安非他命，平均每天施用一次。嗣於九十年五月十一日下午二時五十分許，
    甲○○騎乘車牌號碼ＴＶＴ–一三九號機車途經台中市○○區○○街與北屯路二
    一二巷口，為警查獲，並扣得其持有供施用之第一級毒品海洛因二包〔合計淨重
    ○．九八公克（包裝重○．四八公克）〕、第二級毒品安非他命三包（含袋重共
    二．六公克）及其所有供施用海洛因所用之注射針筒二支，暨其所有未含毒品成
    份之不明品名白粉七包〔合計淨重六．二二公克（包裝重二．一二公克）〕；其
    後甲○○經警解送臺灣臺中地方法院檢察署檢察官訊問時，復為該署法警於其身
    上扣得其所有供施用海洛因所用之夾鏈袋二大包、橡膠皮管一條及勺子一支等物
    。又甲○○因本件施用毒品案件，經依本院九十年度毒聲字第二三四九號裁定送
    觀察、勒戒後，亦經臺灣臺中看守所於九十年五月二十八日以九十中所正總字第
    一七七一號函檢附有無繼續施用毒品傾向證明書，認定其有繼續施用毒品之傾向
    。
二、案經台中市警察局第五分局報請臺灣臺中地方法院檢察署檢察官偵查起訴。
    理      由
一、右揭事實，業據被告甲○○於本院審理時坦白承認，且其於九十年五月十一日為
    警查獲後及送入台中看守所附設之勒戒所時所採集之尿液經送檢驗結果，確均呈
    安非他命及嗎啡陽性反應〔按海洛英係嗎啡經化學合成之半人工合成品（嗎啡分
    子除去其羥基中氫，以乙醯基代之，即成海洛因）。藥（毒）性倍於嗎啡，其經
    吸食或施打進入人體，藉人體解毒系統之代謝作用而分解成藥（毒）性較低之嗎
    啡，故於吸食或施打海洛英之煙毒嫌犯尿液中，可檢出嗎啡煙毒反應，此可參閱
    卷附之憲兵司令部八十年五月七日（八十）鑑驗字第一七四六號函〕，有台中市
    衛生局煙毒尿液檢驗成績書及長昕生活事業股份有限公司新東分公司濫用藥物尿
    液檢驗報告影本各一份附卷可稽；且被告持有為警查扣之白粉二包經送鑑定結果
    ，亦確含第一級毒品海洛因成分〔合計淨重○‧九八公克（包裝重○‧四八公克
    ）〕，已經法務部調查局鑑定明確，有該局九十年六月十三日（九十）陸（一）
    第00000000號鑑定通知書一紙在卷可憑，此外，復有被告持有供施用之
    第二級毒品安非他命三包（含袋重共二．六公克）及其所有供施用海洛因所用之
    注射針筒二支、夾鏈袋二大包、橡膠皮管一條及勺子一支等物扣案可資佐證，足
    徵被告之自白確與事實相符，堪以採信。又被告前於八十七年間因施用毒品案件
    ，經台中高分院裁定送觀察、勒戒後，因無繼續施用毒品之傾向，由該院於八十
    七年九月二十三日以八十七年度上訴字第一○四五號判決免刑確定，此有該判決
    書一份附卷可按，且被告於五年內再犯毒品危害防制條例第十條施用毒品罪行，
    經依本院九十年度毒聲字第二三四九號裁定送觀察、勒戒後，認有繼續施用毒品
    傾向，亦有臺灣臺中看守所於九十年五月二十八日以九十中所正總字第一七七一
    號函檢附有無繼續施用毒品傾向證明書一份附偵查卷可參。是本件事證已甚明確
    ，被告施用第一、二級毒品之犯行，均堪認定。
二、查海洛因係毒品危害防制條例第二條第二項所定之第一級毒品，而安非他命則係
    同條項所定之第二級毒品，均不得非法持有及施用。又被告甲○○經依同條例第
    二十條第二項及第三十五條第三款規定，由台中高分院為免刑之判決後，五年內
    再犯同條例第十條之罪，經觀察、戒勒後，認有繼續施用毒品之傾向，亦已如前
    述。是被告分別非法施用海洛因及安非他命之行為，核分係犯毒品危害防制條例
    第十條第一項之施用第一級毒品罪及同條例第二項之施用第二級毒品罪。被告為
    施用海洛因及安非他命而分別持有該等毒品之低度行為，已各為其施用之高度行
    為所吸收，均不另論罪。又被告各先後多次施用毒品海洛因及安非他命之行為，
    時間緊接，犯意概括，觸犯構成犯罪要件相同之罪名，各均應依連續犯之規定論
    以一罪，並均依法加重其刑。又被告所犯上開二罪間，犯意各別，行為及罪名互
    異，應予分論併罰。爰審酌被告有事實欄所載之不良素行紀錄，有臺灣高等法院
    被告全國前案紀錄表及臺灣臺中地方法院檢察署刑案資料查註紀錄表各一份在卷
    可憑，其於假釋期內再施用足以導致精神障礙、性格異常、甚至造成生命危險之
    毒品，不僅嚴重戕害身體健康，更見其尚不知悔悟，及本件犯罪動機、目的、手
    段、犯罪情節，並審酌本案其施用毒品海品因及安非他命之期間、頻率，犯罪所
    生之危害及被告犯後坦承犯行，態度良好等一切情狀，就其所為各犯行分別量處
    如主文所示之刑，並定其應執行之刑，以示懲儆。
三、扣案之被告持有供施用之海洛因二包〔合計淨重○‧九八公克（包裝重○‧四八
    公克）〕及安非他命三包（含袋重共二．六公克），既均屬毒品，自均應依毒品
    危害防制條例第十八條第一項前段之規定沒收銷燬之；又扣案之注射針筒二支、
    夾鏈袋二大包、橡膠皮管一條及勺子一支等物，為被告所有，供其施用海洛因所
    有等情，既經被告供明在卷，自均應依刑法第三十八條第一項第二款之規定沒收
    之。
四、另為警查扣之白粉七包〔合計淨重六．二二公克（包裝重二．一二公克）〕，雖
    經被告陳明為其所有，惟經送法務部調查局檢驗結果，均未發現毒品成份，亦有
    該局前開鑑定通知書可考，是該等不明品名之白粉七包既非毒品，且本院亦查無
    其他積極證據足資證明該等物品為被告供施用海洛因或安非他命所用之物，故依
    法自不得予以諭知沒收，乃公訴人竟以該等物品為第一級毒品海洛因為由，聲請
    本院宣告沒收，容有誤會，併此敘明。
五、公訴意旨雖另認被告自九十年四月一日起至同年五月初某日以前尚有施用第二級
    毒品安非他命之犯行云云，惟為被告所堅決否認，且本院亦查無其他證據足資證
    明被告有公訴人所指此部分犯行，其犯罪自屬不能證明，然因公訴人認此部分與
    前開論處被告施用第二級毒品罪刑部分，有連續犯之裁判上一罪關係，爰不另為
    無罪之諭知，併為敘明。
據上論斷，應依刑事訴訟法第二百九十九條第一項前段，毒品危害防制條例第十條第
一項、第二項、第二十條第三項、第十八條第一項前段，刑法第十一條前段、第五十
六條、第三十八條第一項第二款、第五十一條第五款，判決如主文。
中      華      民      國     九十      年      六      月   二十九    日
                                      臺灣臺中地方法院刑事第七庭
                                          法  官  吳美蒼
右正本證明與原本無異。
如不服本判決，應於判決送達後十日內向本院提出上訴狀，上訴於臺灣高等法院臺中
分院( 須附繕本 )。
                                          書記官
中      華      民      國     九十      年      七      月     五      日
附錄本案論罪科刑法條：
毒品危害防制條例第十條第一項：施用第一級毒品者，處六月以上五年以下有期徒刑
                              。
                      第二項：施用第二級毒品者，處三年以下有期徒刑。


司法院資訊處製作；財團法人民間司法改革基金會備份。
